臺灣臺中地方法院民事裁定　　　　　　100年度監宣字第295號
聲　請　人　薛爾強
相　對　人　薛陶瀾爾
上列聲請人聲請監護宣告事件，本院裁定如下：
    主  文
宣告薛陶瀾爾（國民身分證統一編號：Ｚ000000000號
）為受監護宣告之人。
選定薛爾強為受監護宣告之人之監護人。
指定薛體珍為會同開具財產清冊之人。
聲請費用新臺幣壹仟元由受監護宣告之人負擔。
    理  由
一、聲請意旨略以：聲請人薛爾強（男、民國十五年四月十八日
    生、身分證統一編號：Ｚ000000000號）為相對人
    薛陶瀾爾（女、十七年一月二十二日生、身分證統一編號：
    Ｚ000000000號）之配偶。相對人約於五、六年前
    因在家中跌倒致腦部受傷，已不能為意思表示或受意思表示
    ，或不能辨識其意思表示之效果。為此聲請對其為監護之宣
    告，並請選定聲請人為監護人，另請指定相對人之長女薛體
    珍（女、三十九年十二月二十日生、身分證統一編號：Ｚ0
    00000000號）為會同開具財產清冊之人等語。
二、按對於因精神障礙或其他心智缺陷，致不能為意思表示或受
    意思表示，或不能辨識其意思表示之效果者，法院得因本人
    、配偶、四親等內之親屬、最近一年有同居事實之其他親屬
    、檢察官、主管機關或社會福利機構之聲請，為監護之宣告
    。法院為監護之宣告時，應依職權就配偶、四親等內之親屬
    、最近一年有同居事實之其他親屬、主管機關、社會福利機
    構或其他適當之人選定一人或數人為監護人，並同時指定會
    同開具財產清冊之人。法院選定監護人時，應依受監護宣告
    之人之最佳利益，優先考量受監護宣告之人之意見，審酌一
    切情狀，並注意下列事項：一、受監護宣告之人之身心狀態
    與生活及財產狀況。二、受監護宣告之人與其配偶、子女或
    其他共同生活之人間之情感狀況。三、監護人之職業、經歷
    、意見及其與受監護宣告之人之利害關係。四、法人為監護
    人時，其事業之種類與內容，法人及其代表人與受監護宣告
    之人之利害關係，民法第十四條第一項、第一千一百十一條
    第一項、第一千一百十一條之一亦定有明文。
三、經查：
（一）聲請人主張之事實，業據提出戶籍謄本、身心障礙手冊、
      親屬系統表、親屬團體會議推定監護人、會同開具財產清
      冊之人說明書及同意書等在卷可憑。本院於鑑定人澄清綜
      合醫院平等院區劉金明醫師前詢問相對人，經點呼相對人
      均無回應（見本院一００年十月三日訊問筆錄）；嗣經鑑
      定醫師進行進一步檢查認：相對人過去身心發展無異常，
      約於五至六年前，在家中跌倒後發現有腦傷，接受開顱手
      術及腦室腹腔引流術等治療，術後仍發現有失智症狀，最
      近失智症狀更加嚴重，被評定為極重度失智狀態。門診鑑
      定時，簡易智能狀態評分為零分，無法用語言或肢體眼神
      等回答醫師任何問題，坐在輪椅上，閉目低頭，對外界刺
      激無適當之反應。目前無法行走，完全臥床，一般日常生
      活，由家人及外籍看護員照顧，包括飲食、如廁、沐浴、
      行動及穿衣等，完全需他人協助，無法管理處分自己財產
      ，現場精神狀態檢查為智能退化症達極重度障礙，未來難
      以回復到正常精神智能狀態。綜合上述資料，相對人為一
      位極種度障礙失智症之患者，認知功能退化達到極種度障
      礙，生活上及經濟上全由家人協助管理照顧，社會職業功
      能有極重度障礙，在認知功能方面，其記憶力、判斷力、
      現實感及思考能力亦受嚴重影響，致無法合理且適當處理
      身邊複雜事務，需他人協助方能避免其權益之損失。基於
      相對人精神疾病極重度障礙之原因，不能管理處分自己財
      產，已達不能為意思表示或受意思表示之情形，可為監護
      宣告等語，有前開醫院一００年十月十三日澄高字第一０
      ００三八０號函暨所附成年監護鑑定書在卷可稽。綜上所
      述，本院審酌上開勘驗結果及醫師所為之鑑定意見，認相
      對人因精神障礙，致不能為意思表示或受意思表示，亦不
      能辨識其意思表示效果，故聲請人聲請對相對人為監護之
      宣告，為有理由，應予准許。
（二）聲請人為相對人之配偶，願擔任相對人之監護人，關係人
      即相對人之子女薛體珍、薛道珍、薛光掄、薛光揮等均同
      意由聲請人擔任相對人之監護人，有戶籍資料、親屬團體
      會議推定監護人、會同開具財產清冊之人說明書附卷可稽
      。本院參酌前揭各情，認由聲請人任相對人之監護人，最
      能符合受監護宣告之人之最佳利益，爰選定聲請人為監護
      人。
（三）另薛體珍係相對人之長女，願任會同開具財產清冊之人，
      聲請人及相對人其他子女薛道珍、薛光掄、薛光揮等均同
      意由其任之，有戶籍資料、親屬團體會議推定監護人、會
      同開具財產清冊之人說明書、同意書等附卷可稽，爰指定
      薛體珍為會同開具財產清冊之人。再民法第一千一百十三
      條準用同法第一百零九十九條之規定，監護開始時，監護
      人對於受監護人之財產，應依規定會同遺囑指定、當地直
      轄市、縣（市）政府指派或法院指定之人，於二個月內開
      具財產清冊，並陳報法院，附此敘明。
四、依民事訴訟法第六百零八條第一項，裁定如主文。
中    華    民    國   100    年    10    月    18    日
                  家事法庭      法  官  簡賢坤
正本係照原本作成。
如不服本裁定關於選定監護人及指定會同開具財產清冊之人等部
分，應於送達後十日內向本院提出抗告狀，並繳納抗告費新臺幣
一千元；其餘關於宣告監護之部分，不得抗告。
中    華    民    國   100    年    10    月    18    日
                                書記官  賴淵瀛